臺灣高雄地方法院刑事判決　　　　　　　96年度訴字第4495號
公　訴　人　臺灣高雄地方法院檢察署檢察官
被　　　告　甲○○
　　　　　　　　　　號
上列被告因違反毒品危害防制條例案件，經檢察官提起公訴（96
年度毒偵字第8355號），被告就被訴事實為有罪之陳述，經本院
合議庭裁定由受命法官獨任進行簡式審判程序，本院判決如下：
    主  文
甲○○施用第一級毒品，累犯，處有期徒刑壹年，扣案第一級毒
品海洛因貳包（驗前合計淨重零點壹貳肆公克，驗後合計淨重零
點壹零肆公克），沒收銷燬之；又施用第二級毒品，累犯，處有
期徒刑陸月。應執行有期徒刑壹年肆月，扣案第一級毒品海洛因
貳包（驗前合計淨重零點壹貳肆公克，驗後合計淨重零點壹零肆
公克），沒收銷燬之
    事實及理由
一、犯罪事實：甲○○曾因竊盜案件，經本院分別以92年度簡字
    第895 號判處有期徒刑4 月確定、93年度易字第645 號判處
    有期徒刑1 年確定；另因違反毒品危害防制條例案件，經本
    院分別以91年度訴字第2743號判處有期徒刑1 年6 月、10月
    ，應執行有期徒刑2 年3 月確定、93年度訴字第1717號判處
    有期徒刑1 年、6 月，應執行有期徒刑1 年4 月確定，其中
    本院92年度簡字第895 號、91年度訴字第2743號判決所處之
    刑經裁定應執行有期徒刑2 年6 月，另2 判決所處之刑經裁
    定應執行有期徒刑2 年2 月，經發監執行上開徒刑後，於民
    國96年7 月13日假釋出監，後於96年7 月16日因減刑而執行
    完畢。另其前於89年間，因施用毒品案件，於送觀察、勒戒
    後，認有繼續施用毒品之傾向，經本院以89年度毒聲字第31
    12號裁定令入戒治處所施以強制戒治，後經停止戒治及撤銷
    停止戒治，於91年3 月2 日強制戒治執行完畢，翌日釋放。
    其於上開強制戒治執行完畢釋放後5 年內，復於91年間再次
    施用第一、二級毒品，而經本院以91年度訴字第2743號判處
    有期徒刑1 年6 月、10月，應執行有期徒刑2 年3 月確定，
    另於93年間再次因施用第一、二級毒品，而經本院以93年度
    訴字第1717號分別判處有期徒刑1 年、6 月，應執行有期徒
    刑1 年4 月確定。詎其猶不知悔改及戒除毒癮，又基於施用
    第一級毒品海洛因之犯意，於96年9 月6 日上午某時，在其
    位於高雄市○○區○○街67巷10號住處內，以針筒注射方式
    ，施用第一級毒品海洛因1 次，另基於施用第二級毒品甲基
    安非他命之犯意，於96年9 月5 日晚上某時，在上開住處，
    以將甲基安非他命置於吸食器內點火燒烤吸取煙霧之方式，
    施用第二級毒品甲基安非他命1 次。嗣於96年9 月6 日下午
    5 時50分許，在高雄市○○區○○街與力行路口時為警查獲
    ，並扣得第一級毒品海洛因2 包（驗前淨重分別為0.062 公
    克、0.062 公克，合計0.124 公克，驗後淨重分別為0.053
    公克、0.051 公克，合計0.104 公克）。案經高雄市政府警
    察局三民第一分局報請臺灣高雄地方法院檢察署檢察官偵查
    起訴。
二、認定事實所憑之證據：
  (一)被告甲○○於本院審理時之自白（見本院卷第37、45頁）。
  (二)真實姓名對照表、高雄市立凱旋醫院96年月日濫用藥物尿液
    檢驗報告各1 份（見警卷17頁、偵一卷第10頁）。
  (三)扣押筆錄、扣押物品目錄表各1 份、照片4 幀（見警卷第7
    至9 頁、第11、18、19頁）、高雄市立凱旋醫院96年10月8
    日濫用藥物成品檢驗鑑定書1 份（見本院卷第29頁）。
  (四)刑案資料查註紀錄表、全國施用毒品案件紀錄表、臺灣高雄
    地方法院院內索引卡紀錄表報表、臺灣高等法院被告前案紀
    錄表各1 份。
三、查毒品危害防制條例於92年7 月9 日修正公布，自93年1 月
    9 日施行，其中第20條、第23條將施用毒品之刑事處遇程序
    ，區分為「初犯」及「5 年內再犯」、「5 年後再犯」。依
    其立法理由之說明：「初犯」，經觀察、勒戒或強制戒治後
    ，應為不起訴處分或不付審理之裁定；經觀察、勒戒或強制
    戒治執行完畢釋放後，「5 年內再犯者」，因其再犯率甚高
    ，原實施之觀察、勒戒及強制戒治既已無法收其實效，爰依
    法追訴或裁定交付審理。至於經觀察、勒戒或強制戒治執行
    完畢釋放後，「5 年後再犯」者，前所實施之觀察、勒戒或
    強制戒治已足以遮斷其施用毒品之毒癮，為期自新及協助其
    斷絕毒癮，仍適用「初犯」規定，先經觀察、勒戒或強制戒
    治之程序。從而依修正後之規定，僅限於「初犯」及「5 年
    後再犯」2 種情形，始應先經觀察、勒戒或強制戒治程序。
    倘被告於5 年內已再犯，經依法追訴、處罰，縱其第3 次（
    或第3 次以上）再度施用毒品之時間，在初犯觀察、勒戒或
    強制戒治執行完畢釋放5 年以後，已不合於「5 年後再犯」
    之規定，且因已於「5 年內再犯」，顯見其再犯率甚高，原
    實施觀察、勒戒或強制戒治，已無法收其實效，即應依該條
    例第10條處罰（最高法院95年5 月9 日第7 次刑事庭會議決
    定參照）。經查，被告前於89年間，因施用毒品案件，於送
    觀察、勒戒後，認有繼續施用毒品之傾向，經本院以89年度
    毒聲字第3112號裁定令入戒治處所施以強制戒治，後經停止
    戒治及撤銷停止戒治，於91年3 月2 日強制戒治執行完畢，
    翌日釋放。其於上開強制戒治執行完畢釋放後5 年內，復於
    91年間再次施用第一、二級毒品，而經本院以91年度訴字第
    2743號判處有期徒刑1 年6 月、10月，應執行有期徒刑2 年
    3 月確定，另於93年間再次因施用第一、二級毒品，而經本
    院以93年度訴字第1717號分別判處有期徒刑1 年、6 月，應
    執行有期徒刑1 年4 月確定等情，有臺灣高雄地方法院院內
    索引卡紀錄表報表、臺灣高等法院被告前案紀錄表各1 份在
    卷可憑。是被告於強制戒治執行完畢釋放後5 年內既曾再犯
    施用毒品犯行，且經法院判處罪刑確定，則被告於96年9 月
    5 、6 日再犯本件施用毒品犯行，即非屬毒品危害防制條例
    第20條第3 項所定「5 年後再犯」之情形，自應依法追訴、
    處罰，合先敘明。
四、按海洛因係毒品危害防制條例第2 條第2 項第1 款所規定之
    第一級毒品，甲基安非他命係同條項第2 款所規定之第二級
    毒品，均不得非法持有、施用。核被告所為，係犯毒品危害
    防制條例第10條第1 項之施用第一級毒品罪及同條第2 項之
    施用第二級毒品罪。其持有第一、二級毒品後進而施用，其
    持有之低度行為，應為施用之高度行為所吸收，不另論罪。
    被告所犯上述施用第一級及第二級毒品二罪，犯意各別，行
    為互殊，應予分論併罰。查被告前因竊盜案件，經本院分別
    以92年度簡字第895 號判處有期徒刑4 月確定、93年度易字
    第645 號判處有期徒刑1 年確定；另因違反毒品危害防制條
    例案件，經本院分別以91年度訴字第2743號判處有期徒刑1
    年6 月、10月，應執行有期徒刑2 年3 月確定、93年度訴字
    第1717號判處有期徒刑1 年、6 月，應執行有期徒刑1 年4
    月確定，其中本院92年度簡字第895 號、91年度訴字第2743
    號判決所處之刑經裁定應執行有期徒刑2 年6 月，另2 判決
    所處之刑經裁定應執行有期徒刑2 年2 月，經發監執行上開
    徒刑後，於96年7 月13日假釋出監，後於96年7 月16日因減
    刑而執行完畢，有臺灣高等法院被告前案紀錄表1 份在卷可
    按，其受徒刑之執行完畢，5 年以內故意再犯有期徒刑以上
    之罪，為累犯，依法加重其刑。爰審酌被告前有殺人罪、違
    反麻醉藥品管理條例、竊盜、違反毒品危害防制條例等前科
    ，有臺灣高等法院被告前案紀錄表1 份附卷可稽，素行非佳
    ，又因施用毒品案件，曾經強制戒治，仍未戒絕毒品，再犯
    本件施用毒品犯行，顯見其無悔改之意，意志不堅，有失政
    府制定毒品危害防制條例之立法美意。惟念其施用毒品乃自
    戕一己之身體健康，所為尚未害及他人，犯後於本院審理時
    坦承犯行，態度尚佳及其犯罪之動機、目的、手段、智識程
    度、生活狀況等一切情狀，分別量處如主文所示之刑，並定
    其應執行刑。扣案第一級毒品海洛因2 包（驗前淨重分別為
    0.062 公克、0.062 公克，合計0.124 公克，驗後淨重分別
    為0.053 公克、0.051 公克，合計0.104 公克），爰依毒品
    危害防制條例第18條第1 項前段規定，不問屬於犯人與否，
    予以宣告沒收銷燬之。至鑑驗耗用之毒品，既已滅失，自無
    庸宣告沒收銷燬，附此敘明。
據上論斷，應依刑事訴訟法第273 條之1 第1 項、第284 條之1
、第299 條第1 項前段、第310 條之2 、第454 條第1 項，毒品
危害防制條例第10條第1 項、第2 項、第18條第1 項前段，刑法
第11條、第47條第1 項、第51條第5 款，判決如主文。
本案經檢察官乙○○到庭執行職務。
中　　華　　民　　國　　96　　年　　11　　月　　29　　日
                  鳳山刑事第一庭  法　官  林永村
以上正本係照原本作成。
如不服本判決應於收受本判決後10日內向本院提出上訴書狀，並
應敘述具體理由，如未敘述上訴理由者，應於上訴期間屆滿後20
日內補提理由書狀於本院（均須按他造當事人之人數附繕本）「
切勿逕送上級法院」。
中　　華　　民　　國　　96　　年　　11　　月　　29　　日
                                  書記官　李祥銘
附錄本判決論罪科刑法條：
毒品危害防制條例第10條：
施用第一級毒品者，處6月以上5年以下有期徒刑。
施用第二級毒品者，處3年以下有期徒刑。
